臺灣高等法院交通事件裁定　　　　　　　　　　　九十一年度交抗字第一０五五號
　　抗　告　人
　　即受處分人　甲○○　男　三.
右列抗告人因違反道路交通管理處罰條例案件，不服臺灣臺北地方法院中華民國九十
一年十一月八日所為之裁定（九十一年度交聲字第八四八號），提起抗告，本院裁定
如左：
    主  文
原裁定撤銷。
異議駁回。
    理  由
壹、原裁定以：
  一、按行車速度，應依標誌或標線之規定，道路交通安全規則第九十三條第一項定
      有明文；又汽車駕駛人，行車速度超過規定之最高時速者，處新臺幣（下同）
      一千二百元以上二千四百元以下罰鍰，道路交通管理處罰條例第四十條第一項
      定有明文，而汽車駕駛人駕駛汽車違反道路交通管理處罰條例第四十條第一項
      規定者，除應依該條所規定之罰鍰處罰外，並予記違規點數一點，道路交通管
      理處罰條例第六十三條第一項第一款亦有明文。再行為人駕駛汽車，行車速度
      超過規定之最高時速未滿二十公里為警舉發，而逾越應到案期限十五日以內方
      到案聽候裁決，經主管機關調查後仍認定其有違規停車之行為者，依違反道路
      交通管理事件統一裁罰標準及處理細則（民國九十一年九月一日後法文之名稱
      已修正為違反道路交通管理事件統一裁罰基準及處理細則，以下稱處理細則）
      第四十四條第一項及違反道路交通管理事件統一裁罰標準表（於九十一年九月
      一日後，其名稱已修正為違反道路交通管理事件統一裁罰基準表，以下稱基準
      表）之規定，須對該違規停車之行為人處以一千九百元之罰鍰，併予記違規點
      數一點。又逕行舉發違反道路交通管理事件，經汽車所有人依通知單之應到案
      日期前到案，並告知違規駕駛人姓名、身分證統一編號及住址者，處罰機關應
      即另行通知該違規駕駛人到案依法處理；逾應到案日期，處罰機關應依道路交
      通管理處罰條例第八十五條第三項之規定處罰該汽車所有人，處理細則第二十
      四條亦定有明文。易言之，如汽車駕駛人在道路超速行駛，為警當場攔停者，
      處罰機關固應對汽車駕駛人為處罰，惟若舉發機關非當場對該部汽車攔停，而
      在九十一年七月三日前係依處理細則第二十三條第一項第五款規定以科學儀器
      取得違規證據資料（如照相機或測速器）逕行舉發者（按此逕行舉發之條文本
      規定於處理細則之第二十三條，嗣道路交通管理處罰條例於九十一年七月三日
      將舉發機關得以逕行舉發之情形及要件增訂為該條例第七條之二規定，並於同
      年月五日生效，同時將處理細則第二十三條予以刪除），此際舉發機關只能依
      上開處理細則第二十三條第二項規定對汽車所有人為掣單舉發，而如經舉發之
      汽車所有人在舉發通知單之應到案日期前到案，並告知處罰機關該名超速駕駛
      之汽車違規駕駛人姓名、身分證統一編號及住址者，處罰機關應即依前開細則
      第二十四條規定處罰該名違規駕駛人，而如汽車所有人未於應到案日期前到案
      或雖於應到案日期前到案，而未告知處罰機關實際之違規駕駛人者，處罰機關
      仍應依道路交通管理處罰條例第八十五條第三項「本條例關於車輛駕駛人之處
      罰，如應歸責於車輛所有人者，處罰車輛所有人」之規定，對車輛所有人加以
      處罰。
  二、本件受處分人即異議人甲○○所有之車號五Ｄ－一九五九號自用小客車，於九
      十一年三月十九日下午九時五十四分許，沿臺北市士林區○○○路○段道路行
      駛，嗣行經中山高速公路橋下之重慶北路四段時，該處路段速限為五十公里，
      受處分人所有之該部車號汽車竟以六十四公里之速度超速行駛，而為設於路旁
      之固定桿相機以拍照之方式取證，嗣臺北市政府警察局士林分局交通分隊（以
      下稱士林分局）員警以受處分人所有該部車號汽車有違反道路交通管理處罰條
      例第四十條第一項規定之行為逕行掣單舉發，而受處分人未於舉發通知單上所
      載應到案日期九十一年五月四日前到案，逾期二日，即在九十一年五月六日方
      向原處分機關提出申訴，經原處分機關請原舉發單位即士林分局調查結果，仍
      認受處分人所有前開車號汽車有前開違規行為，原處分機關乃依道路交通管理
      處罰條例第四十條第一項、第六十三條第一項第三款、第八十五條第三項及處
      理細則第四十四條第一項、基準表之規定於九十一年六月十一日逕行裁處異議
      人罰鍰一千七百元，併予記違規點數一點。
  三、受處分人聲明異議意旨略以：重慶北路那麼寬，速限只有五十公里，太不合理
      云云，惟查：受處分人所有前開車號汽車有在前述時地超速行駛之事實，有採
      證相片一張在卷可稽，由該張採證相片可以清楚的看見受處分人所有前開車號
      汽車確有超速行駛之違規事實，受處分人雖以其被舉發路段之速限設為時速五
      十公里並不合理，惟道路上之駕駛人若任憑己意，自認道路之速限不合理，即
      不理會速限之限制恣意超速行駛，此種情形下，道路行車秩序之法則豈不是叢
      林法則，駕駛人愛開多快就可以開多快！本院也要對受處分人誠摯的告知，道
      路上之速限規定其最終之本意不是要限制受處分人不能開太快，是要在道路上
      駕車之駕駛人都能遵守此一速限規定，而最後獲得保護者，也是包括受處分人
      您在內之所有用路人，希望受處分人接到本院裁定書後，能再冷靜思考，以後
      切莫任意超速行駛，是受處分人雖以前開情詞置辯，尚難認其辯解為可採，本
      件事證明確，受處分人所有前開車號汽車之違規行為堪以認定。
  四、綜上所述，受處分人所有前開車號汽車確有在前揭時地超速行駛之違規行為，
      從而原處分機關依前揭道路交通管理處罰條例第四十條第一項、第六十三條第
      一項第三款、第八十五條第三項及處理細則第四十四條第一項、基準表之規定
      逕行裁處異議人罰鍰一千七百元併予記違規點數一點，固非無見，惟如前所述
      ，本件受處分人並未於舉發通知單上所記載之應到案日期九十一年五月四日前
      到案，而係逾越二日，直至九十一年五月六日方至原處分機關提出申訴，有陳
      述書一份在卷可稽，從而原處分機關誤認受處分人已依限到案，而依前開規定
      對受處分人處以一千七百元之罰鍰，併予記違規點數一點，自有未洽，本件受
      處分人之異議雖無理由，惟原處分既有上開違誤，自仍應由本院將原處分撤銷
      ，仍以受處分人所有前揭車號汽車有違反道路交通管理處罰條例第四十條第一
      項規定行車速度超過規定之最高時速未滿二十公里之違規行為，且受處分人逾
      越應到案期限十五日以內方到案聽候裁決，依道路交通管理處罰條例第四十條
      第一項、第八十五條第三項及處理細則第二十四條、第四十四條第一項、基準
      表之規定裁處異議人罰鍰一千九百元，並依同條例第六十三條第一項第一款規
      定記異議人違規點數一點如主文第二項所示，以資適法。
貳、抗告意旨略以：抗告人就限速規定查詢交通裁決所、交通處、交通局，都無法明
    確答覆規則依據為何，有否參考國際其他城市的限速規定，顯然連主管機關都不
    清楚如何訂定，民眾如何心服口服；另五月四日為週六，是休假日，是否有逾期
    等語。
參、經查：抗告人即受處分人甲○○所有前開車號汽車有於前述時、地超速行駛之違
    規事實，除有臺北市政府警察局舉發違反道路交通管理事件通知單影本乙紙（北
    市警交大字第ＡＣ0000000號）及採證照片乙幀附卷可稽外（見原審卷第
    十七頁），抗告人亦不否認有於上開時間以時速六十四公里之速度行經該路段，
    則抗告人前揭超速行駛之違規行為已堪認定。抗告意旨雖仍以限速之訂定不合理
    等情詞置辯，惟依原舉發機關九十一年五月二十三日北市警士分交字第０九一六
    二一二六六００函說明三所載：有關本市之行車速限，係由臺北市交通管制工程
    處，考量道路量測土地使用、街廓長短、轉向車流量與安全視距及煞車距離，並
    依道路交通管理安全規則第九十三條規定辦理等語（見原審卷第九頁、第十頁）
    ，已就該路段行車速限規定之考量因素說明如上，且原裁定亦於理由欄三、中詳
    細說明抗告人上開所辯不可採信之理由，經核並無不合，則抗告意旨此部份之指
    摘，並非可採。然查，本件舉發通知單所記載之應到案日期為九十一年五月四日
    ，該日為星期六例假日，應以休息日之次日代之，則抗告人於九十一年五月六日
    （星期一）向原處分機關提出申訴（見原審卷第八頁之陳述書），並未逾越上開
    應到案日期，從而，原處分機關依違反道路交通管理處罰條例第四十條第一項、
    第六十三條第一項第一款、違反道路交通管理統一裁罰標準及處理細則第四十三
    條及標準表等規定，裁處抗告人罰鍰一千七百元，併記違規點數一點，並無不合
    。原審未予詳查，認抗告人逾越應到案期限十五日以內方到案聽候裁決，因而撤
    銷原處分，另依道路交通管理處罰條例第四十條第一項、第八十五條第三項及處
    理細則第二十四條、第四十四條第一項、基準表之規定裁處抗告人罰鍰一千九百
    元，並依同條例第六十三條第一項第一款規定記抗告人違規點數一點，顯有違誤
    ，抗告意旨指摘及此為有理由，自應由本院將原裁定撤銷，並駁回抗告人原異議
    之聲明。
據上論斷，應依道路交通案件處理辦法第二十六條、刑事訴訟法第四百十三條，裁定
如主文。
中      華      民      國   　九十一   　年　　十二　　月　　三十一    日
                              臺灣高等法院交通法庭
                                  審判長法  官  葉  騰  瑞
                                        法  官  莊  明  彰
                                  法  官  黃  國  忠
右正本證明與原本無異。
不得再抗告。
                                        書記官  劉  貞  達
中      華      民      國     九十一     年    十二    月    三十一    日
